【裁判字號】    99,上訴,1072
【裁判日期】    991124
【裁判案由】    毒品危害防制條例
【裁判全文】
臺灣高等法院臺南分院刑事判決        99年度上訴字第1072號
上  訴  人
即  被  告  吳勝雄
上列上訴人因違反毒品危害防制條例案件，不服臺灣臺南地方法
院99年度訴字第733號中華民國99年7月9日第一審判決（起訴案
號：臺灣臺南地方法院檢察署99年度偵字第1686、1815號、99年
度毒偵字第519號），提起上訴，本院判決如下：
    主  文
上訴駁回。
    理  由
一、按刑事訴訟法第三百五十條、第三百六十一條、第三百六十
    二條、第三百六十七條規定，不服地方法院之第一審判決而
    上訴者，須提出上訴書狀，並應敘述具體理由，此為上訴必
    備之程式；如所提之書狀未敘述上訴理由，或僅曾以言詞陳
    述上訴理由者，均應於上訴期間屆滿後二十日內補提理由書
    於第一審法院。第一審法院經形式審查，認逾期未補提上訴
    理由者，應定期間先命補正；逾期未補正者，為上訴不合法
    律上之程式，應以裁定駁回。倘已提出上訴理由，但所提非
    屬具體理由者，則由第二審法院以上訴不合法律上之程式，
    判決駁回。而所謂具體理由，應依據卷內既有訴訟資料或提
    出新事證，指摘或表明第一審判決有何採證認事、用法或量
    刑等足以影響判決本旨之不當或違法，而構成應予撤銷之具
    體事由，始克當之。倘僅泛言原判決認定事實錯誤、違背法
    令、採證違法、判決不公、量刑失之過重或輕縱，而未依上
    揭意旨指出具體事由，皆難謂係具體理由，而應認其上訴為
    不合法律上之程式，俾與第二審上訴制度旨在請求第二審法
    院撤銷、變更第一審不當或違法之判決，以實現個案救濟之
    立法目的相契合，並節制濫行上訴（最高法院九十七年度台
    上字第八九二號、九十七年度台上字第三二六七號判決意旨
    足資參照）。
二、本件上訴意旨略以：
  (一)查本件係同案被告林進財不到二十日內前後三次到上訴人即
    被告吳勝雄家推銷第二級毒品甲基安非他命，被告因一時錯
    念購買三十公克，係小量供自己施用。被告已悔悟，坦承犯
    罪受法律之制裁，並準備改過不再犯，惟發覺原審判決認事
    用法有誤。因同案被告林進財於短期間內三次到被告家中推
    銷安非他命，被告錯念而向其購買微量自己施用，而被判罪
    ，因購買後固發生持有，進而自己施用，短短時間內連續購
    買持有施用，其購買持有之低度行為應為施用之高度行為吸
    收，不另成立持有之罪，這是以往之慣例，但原審判決另判
    處兩持有毒品罪，自屬錯誤之判決。被告於短短不到二十日
    內三次購買微量之安非他命自己施用，並無持有毒品之犯意
    各別，構成要件不同之情形，原審判決認為應分論併罰，自
    屬有誤。
  (二)被告已決心改過，在臺南縣將軍鄉父親死亡後留有一塊農地
    ，被告拋棄市區繁華是非之地，回故鄉務農種瓜耕耘生活，
    因被告一眼視障（詳附殘障手冊），現在生活困苦，原審判
    決有誤，為此提出上訴，請從輕改判等語。
三、原判決略以：
  (一)被告吳勝雄曾因違反槍砲彈藥刀械管制條例案件，經本院以
    八十九年度上更(二)字第五八五號判處有期徒刑一年六月，併
    科罰金新臺幣十萬元，如易服勞役，以銀元三百元折算一日
    確定，嗣經入監執行，而於民國（下同）九十四年五月三十
    一日假釋付保護管束期滿而執行完畢。被告因施用毒品案件
    ，經原審法院裁定送觀察、勒戒後，認有繼續施用毒品之傾
    向，再經原審法院裁定令入戒治處所施以強制戒治，於九十
    八年五月十二日戒治執行完畢出所，經臺灣臺南地方法院檢
    察署檢察官以九十八年度戒毒偵字第七０號為不起訴處分確
    定。其明知甲基安非他命係毒品危害防制條例第二條第二項
    第二款所定之第二級毒品，不得非法持有及施用，詎分別於
    ：(1)九十八年十二月二十六日上午六時三十七分許，於臺南
    市○○路○段二００巷十二號三樓之二住處，以新臺幣（下
    同）四萬元之價格，向林進財購買約三０公克之甲基安非他
    命，未經許可而持有該甲基安非他命。(2)另於九十九年一月
    十日十五時四十七分許，於上址以四萬元之價格，向林進財
    購買約三０公克之甲基安非他命，未經許可而持有該甲基安
    非他命。(3)復於九十九年一月十四日十八時三十二分許，於
    上址以四萬元之價格，向林進財購買約三０公克之甲基安非
    他命。被告購得該甲基安非他命後，即基於施用甲基安非他
    命之犯意，於九十九年一月十八日上午八時許，在臺南市○
    ○路○段十九巷三十八弄十三號住處，以將甲基安非他命置
    於鋁箔紙上燒烤吸食煙氣之方式，施用甲基安非他命一次。
    嗣為警於九十九年一月二十日十二時許，持搜索票至被告位
    於臺南市○○路○段二００巷十二號三樓之二住處搜索而查
    悉上情。
  (二)上揭犯罪事實，業據被告於原審坦承不諱，核與同案被告林
    進財之供證相符，並有通訊監察書及監聽譯文一份及南州郵
    局帳號028613號帳戶（戶名：林進財）交易明細一份可稽；
    而被告於施用毒品之犯行後為警查獲時所採集之尿液檢體，
    經送鑑驗結果，呈甲基安非他命陽性反應，此有長榮大學九
    十九年二月二十二日之濫用藥物尿液檢驗確認報告一紙附卷
    可稽（見台南市警察局第一分局警卷第一頁），上開證據互
    核後均屬相符，足認被告之自白確與事實相符，堪以採信。
    從而，本件被告犯行，事證明確，堪予認定。
  (三)核被告三次所為，各係犯毒品危害防制條例第十一條第二項
    之持有第二級毒品罪、同條例第十一條第二項之持有第二級
    毒品罪、同條例第十條第二項之施用第二級毒品罪。被告第
    三次犯行，其持有第二級毒品甲基安非他命之低度行為，為
    進而施用之高度行為所吸收，不另論罪。被告所犯三罪，犯
    意各別，構成要件不同，應分論併罰。被告有前述犯罪科刑
    及執行紀錄，於九十四年五月三十一日執行完畢，此有臺灣
    高等法院被告前案紀錄表一份在卷可按，其於有期徒刑執行
    完畢後五年內故意再犯本件有期徒刑以上之刑之本罪，為累
    犯，分別應依刑法第四十七條第一項之規定，加重其刑。爰
    審酌被告施用毒品之犯行，在性質上乃屬對自我身心健康之
    自戕行為，尚未嚴重破壞社會秩序、侵害他人權益，然其前
    因施用毒品經送強制戒治處分，猶不思戒絕革除惡習，再為
    本件犯罪，顯未因前所受之強制戒治處分而記取教訓，而被
    告持有毒品之數量甚鉅，惟被告犯後坦承犯行，態度良好，
    並其犯罪之動機、目的、手段，並參酌檢察官之具體求刑有
    期徒刑四月、四月、六月，及定執行刑為有期徒刑九月等一
    切情狀，乃量處被告持有第二級毒品，累犯，處有期徒刑四
    月，如易科罰金，以新臺幣一千元折算一日；又持有第二級
    毒品，累犯，處有期徒刑四月，如易科罰金，以新臺幣一千
    元折算一日；又施用第二級毒品，累犯，處有期徒刑六月，
    如易科罰金，以新臺幣一千元折算一日。應執行有期徒刑九
    月，如易科罰金，以新臺幣一千元折算一日等語。
四、經查：
  (一)按除被告所犯為死刑、無期徒刑、最輕本刑為三年以上有期
    徒刑之罪或高等法院管轄第一審案件者外，於前條第一項程
    序進行中，被告先就被訴事實為有罪之陳述時，審判長得告
    知被告簡式審判程序之旨，並聽取當事人、代理人、辯護人
    及輔佐人之意見後，裁定進行簡式審判程序，刑事訴訟法第
    二百七十三條之一第一項定有明文。又簡式審判程序之證據
    調查，不受第一百五十九條第一項、第一百六十一條之二、
    第一百六十一條之三、第一百六十三條之一及第一百六十四
    條至第一百七十條規定之限制，刑事訴訟法第二百七十三條
    之二亦定有明文。本件被告就檢察官起訴之犯罪事實為認罪
    之表示，經原審告知簡式審判程序之旨，並經聽取其與公訴
    人之意見後，而裁定以簡式審判程序審理。嗣被告於原審行
    審理程序時，亦坦承全部犯罪事實，且就卷內證據資料均表
    示無意見並當庭表明無證據請求調查，有原審九十九年七月
    六日準備程序筆錄及審判筆錄附卷可稽，則原審依簡式審判
    程序而為判決，即無不合，先予敘明。
  (二)被告雖以前揭情詞指摘原判決不當云云；惟查：
  1.原判決業於事實及理由欄中敘明被告坦承犯行，並說明其調
    查、取捨證據之結果，憑以認定被告犯罪事實之心證理由，
    且原審斟酌被告有前述犯罪科刑及執行紀錄，有臺灣高等法
    院被告前案紀錄表一份在卷可按，其於有期徒刑執行完畢後
    五年內故意再犯本件有期徒刑以上之刑之本罪，為累犯，分
    別應依刑法第四十七條第一項之規定，加重其刑，並審酌上
    開量刑情狀，而適用毒品危害防制條例第十條第二項、第十
    一條第二項，刑法第十一條前段、第四十七條第一項、第五
    十一條第五款等規定論處。本院經核原判決認事用法，並無
    違誤，且原判決顯已詳載其量刑之依據，並在適法範圍內，
    審酌刑法第五十七條各款所列情狀，為科刑之裁量。從形式
    上觀察，原判決並無認定事實錯誤、量刑瑕疵或違背法令之
    情形。
  2.又刑法於九十四年二月二日修正公布，刪除第五十六條所定
    連續犯之規定，自九十五年七月一日施行。而此次刑法第五
    十六條修正理由之說明謂：「對繼續犯同一罪名之罪者，均
    適用連續犯之規定論處，不無鼓勵犯罪之嫌，亦使國家刑罰
    權之行使發生不合理之現象」、「基於連續犯原為數罪之本
    質及刑罰公平原則之考量，爰刪除有關連續犯之規定」，即
    意在將原應各自獨立評價之數罪，回歸本來就應賦予複數法
    律效果之原貌。本件被告分別於：(1)九十八年十二月二十六
    日上午六時三十七分許，於上揭住處以四萬元之價格，向林
    進財購買約三０公克之甲基安非他命，未經許可而持有該甲
    基安非他命；(2)於九十九年一月十日十五時四十七分許，於
    上址以四萬元之價格，向林進財購買約三０公克之甲基安非
    他命，未經許可而持有該甲基安非他命；(3)於九十九年一月
    十四日十八時三十二分許，於上址以四萬元之價格，向林進
    財購買約三０公克之甲基安非他命，而被告購得該甲基安非
    他命後，即基於施用甲基安非他命之犯意，於九十九年一月
    十八日上午八時許，在前揭另址住處施用甲基安非他命一次
    。被告各次之犯罪時間有明顯之區隔，乃係明顯可分之數行
    為，法律評價上無從認為係一犯罪行為，應係「一罪一罰」
    。另被告前開第一次、第二次犯行，因無驗尿報告得以佐證
    被告有施用第二級毒品之犯行，檢察官及原審乃均認被告前
    開第一次、第二次所為，係各犯毒品危害防制條例第十一條
    第二項之持有第二級毒品罪，而未各論以刑度較重之同條例
    第十條第二項之施用第二級毒品罪，即係基於「罪疑惟輕」
    之法理，而為有利於被告之認定。是故，被告辯稱：其前開
    第一次、第二次持有第二級毒品之犯行，應為第三次行為所
    犯施用第二級毒品罪之施用行為所吸收云云，顯有誤會，為
    不足採。至於毒品危害防制條例第十一條第四項雖規定：持
    有第二級毒品純質淨重二十公克以上者，處六月以上五年以
    下有期徒刑，得併科新臺幣七十萬元以下罰金。然查，本件
    並無積極證據足以證明被告持有第二級毒品純質淨重已逾二
    十公克，應認被告持有第二級毒品之純質淨重未達二十公克
    ，而與該規定要件不合，併此敘明。
  3.再按量刑之輕重，係屬事實審法院得依職權自由裁量之事項
    ，苟以被告之責任為基礎，並已斟酌刑法第五十七條各款所
    列情狀而為刑之量定，復未逾越法定刑度，不容任意指為違
    法（最高法院九十六年台上字第七０一八號判決意旨參照）
    。本件原判決斟酌被告為累犯，分別應依刑法第四十七條第
    一項之規定，加重其刑，並審酌刑法第五十七條各款規定之
    上開量刑情狀，就被告所犯前述三罪，在法定刑範圍內量處
    如上所示之刑，並依刑法第五十一條第五款規定：「宣告多
    數有期徒刑者，於各刑中之最長期以上，各刑合併之刑期以
    下，定其刑期。但不得逾三十年。」，而定應執行有期徒刑
    九月，如易科罰金，以新臺幣一千元折算一日，應稱妥適，
    亦無量刑過重而違反比例原則之情事。
五、綜上所述，原審就被告所犯毒品危害防制條例第十一條第二
    項之持有第二級毒品罪共二罪、同條例第十條第二項之施用
    第二級毒品罪，已詳述其所憑證據、認定理由及量刑依據，
    原審就採證認事、適用法律及刑罰裁量職權之行使，並無違
    誤，亦未逾越法律所規定之範圍或濫用權限之情形。從而，
    本件被告上訴意旨指摘原判決認事用法違誤、量刑不當，不
    能認為已經依據卷內既有訴訟資料或提出新事證，指摘或表
    明第一審判決有何採證認事、用法或量刑等足以影響判決本
    旨之不當或違法，自難謂係具體理由。揆諸首揭說明，本件
    上訴既無具體理由，顯然違背法律上之程式，自應以判決駁
    回，並不經言詞辯論為之。
六、據上論斷，應依刑事訴訟法第三百六十七條前段、第三百七
    十二條，判決如主文。
中    華    民    國    99    年    11    月    24    日
                  刑事第三庭    審判長法  官  陳義仲
                                      法  官  楊清安
                                      法  官  張季芬
以上正本證明與原本無異。
不得上訴。
                                      書記官  廖文靜
中    華    民    國    99    年    11    月    24    日

司法院資訊處製作；財團法人民間司法改革基金會備份。
